臺灣臺南地方法院交通事件裁定　　　　　　　　　　九十三年度交聲字第二四一號
　　移送機關　交通部公路總局嘉義區監理所麻豆監理站
　　受處分人
　　即異議人　甲○○
右列受處分人因違反道路交通管理處罰條例案件，對於交通部公路總局嘉義區監理所
麻豆監理站民國九十三年四月二十三日所為之裁決處分（處分案號：麻監裁罰字第裁
七五─Ｚ00000000號），聲明異議，本院裁定如左：
    主  文
異議駁回。
    理  由
一、聲明異議意旨略以：如附件聲明異議狀所載。
二、按汽車駕駛人，持逾期之駕駛執照駕車者，處六百元以上一千二百元以下（註：
    新臺幣一千八百元以上三千六百元以下）罰鍰，並禁止其駕駛；駕駛執照並應扣
    繳之；汽車行駛於高速公路或設站管制之道路，而不遵管制之規定者，處汽車駕
    駛人新臺幣三千元以上六千元以下罰鍰；並予記違規點數一點，道路交通管理處
    罰條例第二十二條第一項第六款、第二項、第三十三條第一項、第六十三條第一
    項第一款分別定有明文。次按汽車行駛高速公路，於駛進收費站前，應依標誌指
    示預為減速慢行，並依標誌、號誌指示或公路警察指揮順序駛入收費車道，停車
    繳費，高速公路交通管制規則第二十二條亦規定甚明。
三、經查：
    （一）本件受處分人即異議人甲○○係於民國九十三年三月二十九日十五時二十
          五分許，駕駛車號ＴＬ─５９７１號自小客車，在行經國道一號高速公路
          北向三四六公里處岡山收費站時，因未持用回數票而駛入回數票專用車道
          ，未依指定車道繳費過站，經警攔查並發現異議人係持用逾期之駕照駕車
          ，遂當場製單舉發等情，有內政部警政署國道公路警察局公警局交字第Ｚ
          00000000號舉發違反道路交通管理事件通知單及國道公路警察局
          第五警察隊九十三年四月十三日公警國五交訴字第０九三００００四一九
          號函各一紙在卷可稽，且為異議人所不否認，則異議人之前開自小客車，
          有於右述時、地經其持用逾期之駕照駕駛且未依指定車道繳費過站之違規
          事實，即堪認定。
    （二）異議人雖辯稱當時行駛回數票專用道乃欲購買回數票，且駕照逾期之違規
          罰鍰過重，有違憲法比例原則云云。經查，高速公路交通管制規則第二十
          二條就汽車行駛高速公路通過收費站之相關規定著有明文，已如前述，其
          目的係為高速公路之用路人能快速順利通過收費站區及維護收費站區行車
          秩序安全，本件異議人於案載違規當時駕駛前開自小客車，因找零車道車
          多而轉入回數票專用道，惟異議人並未持用回數票繳費，故異議人有未依
          指定車道繳費過站之違規事實即甚明確，另異議人之普通小型車駕駛執照
          ，其有效期限至九十三年二月十四日止，異議人係遲至本件違規舉發後之
          九十三年三月三十日始辦理駕照換發，此亦有交通部公路總局嘉義區監理
          所麻豆監理站九十三年七月十三日嘉監麻字第０九三０００八０六九號函
          敘明在卷可憑。又違反道路交通管理事件之行政秩序罰，其規定乃為達成
          各自行政目的而就不同之違規行為施以相異而合理之裁罰，屬於立法自由
          形成之範圍，倘其規定合乎目的正當性、手段必要性及限制妥當性，即無
          乖於憲法所謂「比例原則」；而查上開道路交通管理處罰條例第二十二條
          第一項第六款，對持用逾期駕照駕車之駕駛人所為之處罰規定，係經立法
          院三讀通過並經總統公布施行之有效法律，且依其內容已就駕駛行為之危
          險性、違規情節之輕重等情形，就罰鍰之數額訂其裁罰明文，就依法行政
          原則之確保或從保障人民權益及提高行政效能之目的觀之，該規定經核亦
          屬妥適，難謂與「比例原則」有何抵觸。是異議人前開所辯，尚無可採。
    （三）綜上所述，本件受處分人即異議人甲○○駕駛之前開自小客車，有於上述
          時、地持用逾期駕駛執照駕駛且在高速公路未依指定車道繳費之違規行為
          ，既堪認定，則原處分機關依道路交通管理處罰條例第二十二條第一項第
          六款、第三十三條第一項規定，裁處異議人罰鍰共新臺幣四千八百元，並
          依同條例第六十三條第一項第一款之規定，記違規點數一點，於法即無違
          誤。至異議人異議為無理由，應予駁回。
四、據上論斷，應依道路交通案件處理辦法第十九條，裁定如主文。
中      華      民      國      九十三      年     九     月    十七    日
                                  臺灣臺南地方法院交通法庭
                                      法  官    張  瑛  宗
右正本證明與原本無異
如不服本裁定應於送達後五日內向本院提出抗告狀
                                      書記官    陳  志  德
中      華      民      國      九十三      年     九     月    十七    日
